臺灣臺北地方法院民事判決　　　　　　　　　　　　九十三年度訴字第四二九四號
　　原　　　告　丙○○
　兼訴訟代理人　乙○○
　　被　　　告　永嘉旅行社有限公司
　　法定代理人　丁○○
　　被　告　兼
　　訴訟代理人　甲○○
當事人間請求損害賠償事件，本院於九十三年十一月十一日言詞辯論終結，判決如下
：
    主  　　文
原告之訴及假執行之聲請均駁回。
訴訟費用由原告負擔。
    事　　　實
甲、原告方面：
壹、聲明：
　　一、被告永嘉旅行社有限公司（下稱永嘉旅行社）應給付原告丙○○新臺幣（下
  　　　同）一萬零一百六十四元，及自起訴狀繕本送達翌日起至清償日止按週年利
  　　　率百分之五計算之利息。
  　二、被告應連帶給付原告乙○○十萬元，及自起訴狀繕本送達翌日起至清償日止
　　　　按週年利率百分之五計算之利息，及如附件之Ａ４格式正式道歉函一份。
　　三、賠償金額部分請准免供擔保宣告假執行。
貳、陳述：
　一、原告丙○○持有須經由被告永嘉旅行社辦理訂房始能住宿之墾丁福華飯店免費
  　　益銘向被告追問為何無法於週六日變更行程時，遭被告甲○○辱罵。為此提起
    　本件訴訟。
　二、原告丙○○得請求三倍之懲罰性賠償：
　　　(一)九十三年九月八日原告丙○○與被告甲○○簽訂旅行訂購授權書，加價七百
  　　　元後，將免費住宿券升級為福華飯店之海景房，惟因颱風來襲，原告於同年
    　　月十日星期五晚上約十點去電福華飯店欲更改住宿日期，經訂房人員告知須
      　經被告永嘉旅行社去電始能變更，原告即於隔日星期六下午四點半去電被告
        永嘉旅行社，但無人接聽，原告再去電福華飯店，經飯店訂房組吳小姐告知
        星期一早上由被告永嘉旅行社來電取消也可以。原告於同年月十二日星期日
        去電被告永嘉旅行社但仍無人應答，即於隔日早上九點去電被告永嘉旅行社
        ，被告則稱其星期六只營業至下午一點，假日休息，所以當日取消行程依規
        定扣除百分之一百費用。
　　　(二)被告永嘉旅行社未在契約書、網站或其他管道載明營業服務時間，致原告未
  　　　能在假日變更行程。被告永嘉旅行社之網站於九十三年九月二十四日未標明
    　　服務時間，但卻於同年十月二十六日補上；另原告於其網站上下載之二種旅
      　遊訂購授權書上仍未標明營業時間或假日之聯絡方式，相較其他旅行社於假
        日皆有人員值班留守，被告永嘉旅行社不應要求原告於上班時間自行聯絡。
        而且被告永嘉旅行社於網站上標示單一窗口，又云多年來服務中國信託信用
        卡六百萬卡友，讓原告誤認其客服中心與中國信託信用卡中心同為二十四小
        時服務。
　　　(三)被告甲○○稱被告永嘉旅行社與福華飯店也簽訂相同契約，而福華飯店提供
　　　　二十四小時服務之權益，被告永嘉旅行社因其休假之關係，故意致原告不能
  　　　完全享有契約之權益，且旅行訂購授權書中亦未詳細載明營業時間。原告丙○○爰依民法第二百二十七條第一項、第二項，及消費者保護法第十一條第
      　二項、第五十一條前段之規定，請求被告賠償一萬零一百六十四元。
　　　(四)被告確曾在九十三年九月十五日告知原告丙○○提供不扣款補償方式，惟被
  　　　告未解決假日未能行使權益之問題，亦未向原告乙○○道歉，爰依民法第二
    　　百三十二條規定拒絕之。
　三、原告乙○○得請求精神損害賠償：
　　　(一)被告甲○○於九十三年九月十三日以電話告知原告乙○○依規定扣除全部費
  　　　用時，因不堪原告乙○○追問為何無法於週六日變更行程，而答覆「大家都
    　　是上班領人家薪水，不要為難我」、「誰知道你到底有沒有打電話」等語，
      　並辱罵「許先生，你這個人是我見過最沒有道義的人」即掛斷電話，其行徑
        有違一般社會可接受之商業交易倫理。查原告乙○○平日即注重道德操守，
        卻因本身權益而遭被告甲○○辱罵，致原告乙○○精神上遭受壓力而難以成
        眠；且此情形雖非在公開場所，然被告辦公場所員工皆能耳聞此語，原告因
        而要求被告甲○○道歉並收回污辱人格之話，惟迄今仍未獲回應。衡量原告
        乙○○現任復華銀行行員，年薪平均約六十萬元，被告為資本額達一千五百
        萬元之知名旅行社，爰依民法第一百八十四條第一項、第一百九十五條第一
        項後段及第一百八十八條第一項規定，請求被告連帶給付原告乙○○十萬元
        之精神慰撫金及正式道歉函一份。
　　　(二)原告乙○○於九十三年九月十三日曾打三通電話予被告永嘉旅行社，同年月
　　　　十七日再打一通。被告在原告打第一通電話時罵「你這個人，真得是很沒有
  　　　道義」即掛電話，而被告趙姓主管於電話中不知所云，原告係在多次申訴後
    　　才罵人，但並未講過「你他媽的永嘉是什麼東西」這段話。
參、證據：提出(一)中國信託商銀免費住宿券通知單、(二)住宿使用說明、(三)旅遊訂購授
    權書、(四)九十三年九月十七日電話申訴通聯錄音光碟及其譯文、(五)被告永嘉旅行
    社九十三年九月二十四日網頁、(六)被告永嘉旅行社九十三年十月二十六日網頁、
    (七)旅遊訂購書影本、(八)中國信託卡友分期付款旅遊訂購書、(九)原告補寄予被告之
    附屬文件影本為證。
乙、被告方面：
壹、聲明：
　一、原告之訴及其假執行之聲請駁回。
　二、如受不利之判決，願預供擔保請准宣告免為假執行。
貳、陳述：
　一、系爭住宿券仍可使用，原告丙○○不得請求損害賠償：
　　　(一)原告於九十三年九月十日星旗五晚上十點去電福華飯店欲更改行程，經福華
  　　　飯店表示應經由被告永嘉旅行社去電變更，依一般社會常情，原告應於隔日
    　　星期六早上與被告聯絡方合理，因實施週休二日之公司行號縱使星期六上班
      　，大多僅上半天班，被告卻故意拖延至下午四點半才聯絡被告永嘉旅行社，
        原告自不得以被告永嘉旅行社無人接聽電話，無法變更行程而要求賠償。
　　　(二)被告只提供代訂飯店的服務，決定權不在被告永嘉旅行社；且被告甲○○從
  　　　未說過當日取消行程依規定扣除百分之一百費用等話，而是告知更改行程不
    　　扣款，系爭住宿券可擇日再使用，被告永嘉旅行社亦不曾扣款，原告現在仍
      　可使用系爭住宿券。
　二、被告甲○○並未辱罵原告乙○○：
　　　(一)查原告乙○○一直以扣款，行程改期權益受損等事困擾被告永嘉旅行社，經
  　　　被告甲○○告知更改行程不扣款，系爭住宿券可擇日再使用後，原告乙○○
    　　仍一再質問，被告甲○○不堪其擾方說「你怎麼這麼沒有道義」，更無原告
      　所謂電話中對話雖非在公開場所，然被告辦公場所員工皆能耳聞此語情形。
　　　(二)另原告乙○○在電話中曾罵「你他媽的永嘉是什麼東西」，並非是個重視道
　　　  德操守之人，被告永嘉旅行社可就此要求原告乙○○賠償。
    理  　　由
一、原告起訴主張原告丙○○持有須經由被告永嘉旅行社辦理訂房始能住宿之墾丁福
    華飯店免費住宿券一張，因被告永嘉旅行社假日休息，致原告改期之權益受損；
    且原告乙○○向被告追問為何無法於週六日變更行程時，遭被告甲○○辱罵。為
    此提起本件訴訟，依民法第二百二十七條第一項、第二項，消費者保護法第十一
    條第二項、第五十一條前段之規定，請求被告永嘉旅行社賠償原告丙○○三倍之
    懲罰性賠償一萬零一百四十六元，並依民法第一百八十四條第一項、第一百九十
    五條第一項後段、第一百八十八條第一項之規定，請求被告連帶賠償原告乙○○
    十萬元精神慰撫金，及正式道歉函一份。
    被告則以系爭住宿券仍得使用，原告丙○○不得請求損害賠償；而被告甲○○並
    未辱罵原告乙○○，原告乙○○亦不得請求賠償等語置辯。
二、原告主張原告丙○○於九十三年初獲中國信託商業銀行股份有限公司所提供之墾
    丁福華飯店雙人房一晚之免費住宿券一張，惟住宿券乃由被告永嘉旅行社負責提
    供，並須經由被告甲○○辦理訂房，原告丙○○於九十三年九月八日與被告甲○○簽訂旅行訂購授權書，加價七百元將免費住宿券升級為海景房。嗣原告乙○○
    於同年九月十日晚間去電福華飯店欲更改住宿日期，飯店訂房組表示須由被告永
    嘉旅行社變更，原告乙○○於隔日九月十一日星期六下午四時許去電永嘉旅行社
    時，已無人接聽電話，最後於九月十三日預定住宿當日早上約九點去電被告永嘉
    旅行社表示取消福華飯店住宿等情，業經其提出中國信託商銀免費住宿券通知單
    、住宿使用說明、旅遊訂購授權書等件影本為證，並為被告所不爭執，自堪信為
　　真實。原告主張被告永嘉旅行社假日無人值班接聽電話，無法依約提供消費者應
　  有之行程改期權益，致原告丙○○於出發當日取消住宿，遭百分之百扣款，爰請
    求賠償；另原告乙○○與被告甲○○洽談何以假日無法行使變更行程之權益，遭
    被告甲○○辱罵，爰請求被告連帶負賠償責任。被告則以上開情詞置辯，以下茲
    就二原告個別請求事項，分別論究。
三、原告丙○○請求部分：
　　(一)原告主張被告永嘉旅行社假日無人值班接聽電話，無法依約提供消費者應有之
　　　行程改期權益，且依旅遊訂購授權書亦未詳細載明營業時間，致原告丙○○於
　　　出發當日取消住宿，遭百分之百扣款，爰依民法第二百二十七條第一項、第二
  　　項，消費者保護法第十一條第二項、第五十一條前段之規定，請求被告永嘉旅
　　　行社賠償原告丙○○三倍之懲罰性賠償一萬零一百六十四元等語。
　　(二)按因可歸責於債務人之事由，致為不完全給付者，債權人得依關於給付遲延或
　　　給付不能之規定行使其權利。因不完全給付而生前項以外之損害者，債權人並
  　　得請求賠償，民法第二百二十七條定有明文，即加害人與被害人間如有債之關
　    係存在，被害人即債權人如因債務人即加害人不完全給付而受有損害，債權人
      就此損害即得依前開條文之規定，請求賠償，如債權人未因債務人不完全給付
      而受有損害，即無從請求債權人賠償損害。
　　(三)被告對原告主張旅行社於假日無人值班接聽電話一節，固未爭執，惟辯稱依一
　　　般社會常情，公司行號週休二日，原告於星期五晚間欲消取住宿，即應於隔日
  　　星期六早上即與被告聯絡方為合理等語。姑不論被告永嘉旅行社假日無人接聽
　    電話，就其債之履行是否不完全；然就原告主張原告丙○○於出發當日取消住
      宿，遭被告永嘉旅行社扣款百分之百等情，則為被告所否認，並辯稱被告甲○○未於電話中稱當日取消依規定扣除百分之百之費用，且被告永嘉旅行社亦不
      曾扣款，原告仍可擇日再使用住宿券等語；而原告復未能舉證證明已扣款百分
      之百，或住宿券已不得再使用，則就原告丙○○受有損害，原告並未盡其舉證
      責任，其主張依民法第二百二十七條請求損害賠償等語，即無足取。
　　(四)原告雖另主張依消費者保護法第十一條第二項、第五十一條前段之規定，請求
　　　被告永嘉旅行社賠償原告丙○○三倍之懲罰性賠償，且被告嗣於九月十五日致
　　　電表示允提供不扣款方式補償，依民法第二百三十二條補償對債權人無利益時
  　　可拒絕等語。然消費者保護法第十一條第二項規定「定型化契約條款如疑義，
　　　應為有利於消費者之解釋」，此為定型化契約解釋之原則，並非原告得請求賠
　　　償損害之依據。再按遲延後之給付，於債權人無利益者，債權人得拒絕其給付
　　　，並得請求賠償因不履行而生之損害，民法第二百三十二條固定有明文，然被
  　　告既否認曾表示扣款百分之百，且陳稱原告仍得使用住宿券等語，顯然被告亦
　    願接受原告丙○○於出發當取消住宿，則就原告所主張依約提供行程改期之權
      益之給付，並未遲延，且給付縱有遲延，就遲延後之給付，於其無利益之事實
      ，原告亦未舉證證明之，是原告主張民法第二百三十二條遲延給付後之替補賠
      償，亦無可取。
　　(五)綜上，原告既未能舉證證明已扣款百分之百，或住宿券已不得再使用，就原告
　　　丙○○受有損害，原告並未盡其舉證責任；而消費者保護法第十一條第二項規
  　　定，為定型化契約解釋之原則，並非原告得請求賠償損害之依據；且被告亦願
   　 接受原告丙○○於出發當日取消住宿，則就原告所主張依約提供行程改期之權
      益之給付，並未遲延，縱給付有遲延，就遲延後之給付，於其無利益之事實，
      原告亦未舉證證明之，是原告主張民法二百二十七條、消費者保護法第十一條
      第二項、第二百三十二條之規定請求賠償損害，並依消費者保護法第五十一條
      前段之規定，請求被告永嘉旅行社賠償原告丙○○三倍之懲罰性賠償一萬零一
      百六十四元，即屬無據。
四、原告乙○○請求部分：
　　(一)原告主張被告甲○○於九十三年九月十三日以電話告知原告乙○○依規定扣除
　　　全部費用時，因不堪原告乙○○追問為何無法於週六日變更行程，竟辱罵「許
  　　先生，你這個人是我見過最沒有道義的人」即掛斷電話，其行徑有違一般社會
    　可接受之商業交易倫理。原告乙○○平日即注重道德操守，卻因本身權益而遭
      被告甲○○辱罵，致原告乙○○精神上遭受壓力而難以成眠爰依民法第一百八
      十四條第一項、第一百九十五條第一項後段及第一百八十八條第一項規定，請
      求被告連帶給付原告乙○○十萬元之精神慰撫金及正式道歉函一份等語。
　　(二)被告固否認甲○○曾辱罵原告乙○○，然依被告不爭執之九月十七日原告乙○○去電被告永嘉旅行社客服中心申訴時之電話錄音光碟其及譯文，被告甲○○
  　　於原告乙○○表示「因為你想看看，如果你講人家沒有道德正義」後，即表示
　    「我沒有講這句話，如果你現在要我重新講的話，那麻煩許先生你再重新聽一
      次，我那時候掛電話前，講的最後一句話是『你這個人，真的是很沒有道義』
      ，我沒有講道德正義，你還把這句話翻譯跟美化，我想這個我會否認，因為我
      沒有講樣的話」，有該譯文在卷可憑（本院卷第十四頁），自堪認被告甲○○
      與原告乙○○於九月十三日通電話時，確曾於電話中口出「你這個人，真的是
      很沒有道義」等語。
　　(三)原告固主張原告乙○○平日即注重道德操守，卻因本身權益而遭被告甲○○辱
　　　罵，致原告乙○○精神上遭受壓力而難以成眠；且此情形雖非在公開場所，然
  　　被告辦公場所員工皆能耳聞此語，原告因而要求被告甲○○道歉並收回污辱人
    　格之話，惟迄今仍未獲回應等語。然被告甲○○係與原告乙○○通電話時，口
      出「你這個人，真的是很沒有道義」等語，而通電話通常僅二人之對談，原告
      乙○○通話時身旁之人，無從與聞談話之內容，被告甲○○通話時職場之其他
      員工，亦未必知悉與談之對象，原告乙○○並未因被告甲○○該等於非公開場
      所之言語，侵害其名譽，致社會對其評價有貶損。
　　(四)再被告甲○○與原告乙○○通電話時，何以口出「沒有道義」之言，被告就此
　　　辯稱因原告乙○○一直以扣款，行程改期權益受損等事困擾被告永嘉旅行社，
  　　經被告甲○○告知更改行程不扣款，系爭住宿券可擇日再使用後，原告乙○○
　　　仍一再質問，被告甲○○不堪其擾方說「你怎麼這麼沒有道義」等語，原告亦
  　　稱乙○○係在電話中詢問有關星期例假日如何行使契約變更權之事，被告甲○○口氣不好等語，顯然係原告乙○○於九月十三日係代原告丙○○行使行程改
　　　期權益而與永嘉旅行社聯繫，因處理認知之差異，無法達成共識，雙方發生齟
　　　齬，被告甲○○始說原告乙○○「沒有道義」，並掛斷電話。被告甲○○掛斷
  　　電話是否有違一般社會可接受之商業交易倫理，自有消費者由市場機制評斷，
　　　惟其所稱原告乙○○「沒有道義」等語，審酌雙方前後交涉狀況，及被告甲○○係在電話中所述等情狀，尚未侵害原告道德操守等其他人格法益，是原告乙○○依民法第一百八十四條、一百八十八條第一項之規定，請求被告連帶賠償
　　　一十萬元，即屬無憑。
　　(五)再原告乙○○依民法第一百九十五條第一項後段、第一百八十八條第一項之規
　　　定，請求被告連帶給付原告乙○○如附件所示之道歉函一份；然民法第一百九
  　　十五條第一項後段，係於名譽權受不法侵害時，得請求回復名譽之適當處分，
      惟原告乙○○並未因被告甲○○該等於非公開場所之言語，侵害其名譽，致社
      會對其評價有貶損，其名譽自未受不法侵害，則原告乙○○依此規定，請求被
      告連帶給付如附件所示之道歉函，亦屬無據。
五、從而，原告丙○○依民法二百二十七條、消費者保護法第十一條第二項、第二百
    三十二條之規定請求賠償損害，並依消費者保護法第五十一條前段之規定，請求
    被告永嘉旅行社賠償原告丙○○三倍之懲罰性賠償一萬零一百六十四元。原告乙○○依民法第一百八十四條第一項、第一百九十五條第一項後段及第一百八十八
    條第一項規定，請求被告連帶給付原告乙○○十萬元之精神慰撫金及正式道歉函
    一份，均無理由，應予駁回。原告之訴既經駁回，其假執行之聲請，即失所附麗
    ，應併予駁回。
六、結論：原告之訴為無理由，依民事訴訟法第七十八條，判決如主文。
中　　　華　　　民　　　國　　九十三　　年　　 十一 　　月　　二十六　　日
　　　　　                    民事第五庭  法  官    吳青蓉
正本係照原本作成
如對本判決上訴，須於判決送達後廿日內向本院提出上訴狀
中　　　華　　　民　　　國　　九十三　　年　 　十一　　月　 　二十六　　日
                                          書記官    陳耀山
